臺灣臺中地方法院刑事判決　　　　　　100年度交訴字第383號
公　訴　人　臺灣臺中地方法院檢察署檢察官
被　　　告　鄒文國
上列被告因肇事逃逸罪案件，經檢察官提起公訴（100 年度偵字
第13974 號），本院判決如下：
    主    文
鄒文國駕駛動力交通工具肇事，致人受傷而逃逸，累犯，處有期
徒刑捌月。
    犯罪事實
一、鄒文國（所涉服用酒類不能安全駕駛動力交通工具而駕駛罪
    嫌，另為不起訴處分）曾因重利案件，經本院以98年度中簡
    字第1367號判處有期徒刑3月確定，甫於民國99年4月17日執
    行完畢，猶不知悔改，於100年4月13日下午9時30分許至同
    日下午10時許，在臺中市○○區○○路832巷58號住處，飲
    用啤酒後，旋即騎乘車牌號碼BPL-937號普通重型機車上路
    ，沿臺中市○○區○○路733巷由東往西方向行駛，嗣於同
    日下午10時50分許，行經該巷與太堤東路無號誌之交岔路口
    左轉時，本應轉彎車應讓直行車先行，支線道車應讓幹線道
    車先行，且應注意車前狀況，隨時採取必要之安全措施，且
    依當時情形，並無不能注意之情事，竟疏未注意，適有許永
    錫騎乘車牌號碼500-GRQ號普通重型機車，沿太堤東路由南
    往北方向行駛至上開路口，致2車發生碰撞，許永錫人車倒
    地，因而受有頭部外傷併腦震盪、右手拇指遠端指節閉鎖性
    骨折、四肢擦傷等傷害（所涉過失傷害部分未據告訴）。詎
    鄒文國肇事致許永錫受傷後，竟仍未停車對許永錫採取必要
    之協助救護或停留現場等候警方處理，且為逃避酒後駕車肇
    事責任，竟基於駕駛動力交通工具肇事致人受傷而逃逸之犯
    意，逕自駕車逃逸。嗣經路人報案並提供鄒文國上開機車之
    車牌號碼予警方，經警方到場查訪並通知鄒文國到場而循線
    查獲上情，並於翌日（14日）凌晨零時6分許，測得鄒文國
    呼氣所含酒精濃度為每公升0.37毫克。
二、案經臺中市政府警察局太平分局報請臺灣臺中地方法院檢察
    署檢察官偵查起訴。
    理    由
一、本件被告所犯係死刑、無期徒刑、最輕本刑為3 年以上有期
    徒刑以外之罪，其於準備程序就前揭被訴事實為有罪之陳述
    ，經受命法官告知簡式審判程序之旨，並聽取其與公訴人之
    意見後，本院認無不得或不宜改依簡式審判程序進行之處，
    爰依刑事訴訟法第273條之1第1項、第284條之1，裁定本案
    由受命法官獨任進行簡式審判程序，合先敘明。
二、上揭犯罪事實，業據被告於本院審理時坦承不諱，核與證人
    即被害人許永錫於警詢時證述之被害情節相符，此外，復有
    道路交通事故當事人酒精測定紀錄表、臺中市○○○○○道
    路交通事故調查報告表(一)(二)、道路交通事故現場圖、道路交
    通事故談話紀錄表、疑似肇事逃逸（A1、A2）案件輔導資料
    表、被告及被害人之酒精濃度測定值各1份、現場及車損照
    片16張、被害人許永錫國軍臺中總醫院附設民眾診療服務處
    診斷證明書附卷可資佐證，足見被告自白與事實相符，堪可
    採為論罪科刑之依據。綜上所述，本案事證明確，被告犯行
    已堪認定。
三、按刑法第185條之4肇事逃逸罪，以駕駛動力交通工具肇事，
    有致人死傷而逃逸之事實，為其犯罪構成要件，不以行為人
    明知被害人有死傷情形為必要（最高法院91年度臺上字第
    137號刑事判決意旨參照）。再者，該肇事逃逸罪以處罰肇
    事後逃逸之駕駛人為目的，俾促使駕駛人於肇事後能對被害
    人即時救護，以減少死傷，是該罪之成立只以行為人有駕駛
    動力交通工具肇事，致人死傷而逃逸之事實為已足，至行為
    人之肇事有否過失，則非所問（最高法院92年度臺上字第44
    68號刑事判決意旨參照）。準此，汽車駕駛人駕駛汽車肇事
    ，不論其責任之歸屬為何，即有義務留在肇事現場，採取救
    護或其他必要措施，並向警察機關報告，以維護他人之生命
    與其他用路人之交通安全。本件被告既明知被害人騎駛機車
    在遭其撞擊後人車倒地，理應對被害人當場受有傷害之情況
    已有認識，其竟未採取救護或其他必要措施，並向警察機關
    報告，即速行駕車離去，嗣始經警查獲，核其所為，係犯刑
    法第185條之4肇事致人傷害逃逸罪。又按汽車駕駛人，無駕
    駛執照駕車、酒醉駕車，因而致人受傷或死亡，依法應負刑
    事責任者，加重其刑至2分之1，道路交通管理處罰條例第86
    條第1項固定有明文。惟上開應依法加重其刑之規定，法條
    既明定汽車駕駛人於一定違規之情形（如無駕駛執照駕車，
    酒醉駕車）駕駛汽車致人傷亡，依法應負刑事責任時，始有
    適用，換言之，係肇事者在一定之違規情形下依法應負過失
    致人於死或過失傷害之刑事責任時，始有適用。而刑法第
    185條之4，駕駛動力交通工具肇事，致人死傷而逃逸者之罪
    ，其立法意旨係對一般動力交通工具駕駛人肇事致人死傷而
    逃逸之處罰，旨在懲罰肇事逃逸，自無上開道路交通處罰條
    例第86條第1項之適用（最高法院92年度臺非字第60號判決
    要旨參照）。查被告於事故發生後之翌日凌晨零時6分測得
    之呼氣酒精濃度為每公升0.37毫克，且其重型機車駕駛執照
    業經易處吊銷，有公路監理電子閘門查詢單1紙附卷可稽，
    然被告無照且酒醉駕車肇事後逃逸之行為，依前揭說明，尚
    無依道路交通管理處罰條例第86條第1項加重其刑之適用，
    併予敘明。再被告有犯罪事實欄所載之前科紀錄，甫於99年
    4月17日執行完畢等情，有臺灣高等法院被告前案紀錄表1份
    在卷可按，其於有期徒刑執行完畢後5年內，故意再犯本件
    最重本刑為有期徒刑以上之罪，為累犯，應依刑法第47條第
    1項之規定，加重其刑。爰審酌被告無駕駛執照且於飲酒後
    騎乘機車，又於肇致車禍並使被害人受傷後，為逃避酒後駕
    車罪責而騎駛機車逃逸，置被害人安危於不顧，其所生危害
    非輕，雖與被害人達成和解，有本院調解程序筆錄1紙在卷
    可佐，然迄今均未依和解條件分期履行，又其前於90 年間
    即已因酒後駕車、肇事逃逸等公共危險罪及過失傷害罪，經
    本院91年度交訴字第8號判處應執行刑為有期徒刑1年，猶不
    知警惕，惟念其坦承犯行，態度尚可，暨其智識程度、生活
    狀況等一切情狀，量處如主文所示之刑。
據上論斷，依刑事訴訟法第273 條之1 第1 項、第299 條第1 項
前段，刑法第185 條之4 、第47條第1 項，刑法施行法第1 條之
1 ，判決如主文。
本案經檢察官陳興男到庭執行職務。
中    華    民    國   100    年    10    月    31    日
                      交通法庭  法  官  胡宜如
以上正本證明與原本無異。
如不服本判決應於收受判決後10日內向本院提出上訴書狀，並應
敘述具體理由；其未敘述上訴理由者，應於上訴期間屆滿後20日
內向本院補提理由書（均須按他造當事人之人數附繕本）「切勿
逕送上級法院」。
告訴人或被害人對於判決如有不服具備理由請求檢察官上訴者，
其上訴期間之計算係以檢察官收受判決正本之日期為準。
                                書記官  張禎庭
中    華    民    國   100    年    10    月    31    日
附錄本案論罪科刑法條：
中華民國刑法第185條之4
駕駛動力交通工具肇事，致人死傷而逃逸者，處6 月以上5 年以
下有期徒刑。